ACORDAO-COMPLETO-2457163

ACÓRDÃO 5371/2021 ATA 9/2021 - PRIMEIRA CÂMARA

VISTOS, relatados e discutidos estes autos que tratam de pedido de reexame interposto pela Sra. Rita de Cassia Mendes de Souza, ex-integrante do MPDFT, em face do Acórdão 11540/2020-TCU-Primeira Câmara, por meio do qual esta Corte de Contas considerou ilegal o ato de concessão de aposentadoria emitido em favor da recorrente;
ACORDAM os ministros do Tribunal de Contas da União, reunidos em Sessão da 1ª Câmara, ante as razões expostas pelo relator e com fundamento nos arts. 33 e 48 da Lei 8.443/1992, em:
9.1. conhecer do presente pedido de reexame, para, no mérito, dar-lhe provimento parcial, a fim de tornar sem efeito a segunda parte do subitem 9.3.1, bem como o subitem 9.3.4, ambos do Acórdão 11540/2020-TCU-Primeira Câmara, exclusivamente em relação à recorrente;
9.2. encaminhar cópia desta deliberação ao Ministério Público do Distrito Federal e dos Territórios à recorrente.

Pedido de reexame interposto em face de decisão desta Corte de Contas que considerou ilegal o ato de concessão de aposentadoria emitido em favor da recorrente.

Primeira Câmara

Ministério Público do Distrito Federal e dos Territórios.

3. Recorrente: Rita de Cassia Mendes de Souza (XXX.945.391-XX).

13.1. Ministros presentes: Walton Alencar Rodrigues (Presidente), Benjamin Zymler e Jorge Oliveira.
13.2. Ministro-Substituto convocado: Marcos Bemquerer Costa (Relator).
13.3. Ministros-Substitutos presentes: Augusto Sherman Cavalcanti e Weder de Oliveira.

MARCOS BEMQUERER

Ministro-Substituto Augusto Sherman Cavalcanti.

Adoto como Relatório, com os devidos ajustes de forma, a instrução elaborada no âmbito da Secretaria de Recursos (peça 43) , com a qual se manifestou de acordo o corpo gerencial daquela unidade técnica especializada (peça 44) , a seguir transcrita:
1.	Trata-se de pedido de reexame (peças 24-30) interposto pela Sra. Rita de Cássia Mendes de Souza, promotora de justiça aposentada do MPDFT, contra o Acórdão 11540/2020-TCU-Primeira Câmara (peça 16) , que teve como relator o Excelentíssimo Senhor Ministro-Substituto Augusto Sherman Cavalcanti. 
1.1. A deliberação recorrida apresenta o seguinte teor:
VISTOS, relatados e discutidos estes autos de aposentadoria, os Ministros do Tribunal de Contas da União, reunidos em Sessão da 1ª Câmara, ante as razões expostas pelo Relator, e com fundamento nos arts. 1º, inciso V, e 39, inciso II, ambos da Lei 8.443, de 16 de julho de 1992 c/c o art. 259, inciso II, do Regimento Interno desta Corte de Contas, ACORDAM em:
9.1. considerar ilegal o ato constante da peça 11, relativo à aposentadoria de Rita de Cássia Mendes de Souza, negando-lhe o correspondente registro, nos termos do art. 260, § 1º, do Regimento Interno desta Corte de Contas;
9.2. dispensar o ressarcimento das importâncias recebidas indevidamente de boa-fé, com fulcro na Súmula 106, desta e. Corte de Contas;
9.3. determinar ao órgão de origem que:
9.3.1. comunique aos interessados, com fundamento nos arts. 71, inciso IX, da Constituição Federal e 262 do Regimento Interno desta Corte de Contas, no prazo de 15 (quinze) dias, contados a partir da ciência da presente deliberação, o inteiro teor deste Acórdão, e, após, faça cessar os pagamentos decorrentes do ato ora impugnado, constante da peça 11, sob pena de responsabilidade solidária da autoridade administrativa omissa;
9.3.2. alerte à Sr.ª Rita de Cássia Mendes de Souza no sentido de que o efeito suspensivo proveniente da interposição de eventuais recursos, caso não providos, não a exime da devolução dos valores indevidamente percebidos após a notificação;
9.3.3. envie a esta Corte de Contas, no prazo de 30 (trinta) dias, por cópia, comprovantes de que os interessados tiveram ciência desta deliberação;
9.3.4. emita, com fundamento nos arts. 262, caput e § 2º, do Regimento Interno e 19, § 3º, da Instrução Normativa 78/2018, no prazo de 30 (trinta) dias, novo ato de aposentadoria de Rita de Cássia Mendes de Souza, livre da irregularidade ora apontada para oportuna deliberação desta Corte de Contas;
9.4. dar ciência desta deliberação ao Ministério Público do Distrito Federal e dos Territórios;
9.5. determinar à Sefip que:
9.5.1. promova o sobrestamento dos atos constantes das peças 7/10, relativos às aposentadorias de Heraldo Machado Paupério, Israel Pinheiro Torres, Paulo Roberto de Magalhães Arruda e Percílio de Sousa Lima Neto, até o trânsito em julgado do RE 636.553/RS, em trâmite no Supremo Tribunal Federal, nos termos do art. 157, caput, do Regimento Interno desta Corte de Contas;
9.5.2. acompanhe o cumprimento das determinações elencadas nos itens 9.3.1 a 9.3.4 deste Acórdão. (grifos acrescidos) .
HISTÓRICO
2. 	O ato de aposentadoria da recorrente foi julgado ilegal em virtude de contemplar o pagamento cumulativo de subsídio com parcela de quintos incorporados pelo exercício de cargo comissionado. Isso porque, com o advento da Emenda Constitucional 19/1998, foi instituído o regime de remuneração mediante parcela única de subsídio, nos termos do art. 39, § 4º, da Constituição Federal: 
"§ 4º O membro de Poder, o detentor de mandato eletivo, os Ministros de Estado e os Secretários Estaduais e Municipais serão remunerados exclusivamente por subsídio fixado em parcela única, vedado o acréscimo de qualquer gratificação, adicional, abono, prêmio, verba de representação ou outra espécie remuneratória, obedecido, em qualquer caso, o disposto no art. 37, X e XI."
2.1. Assim, entendeu-se que, uma vez instituído o subsídio como forma de remuneração para determinada categoria, não haveria espaço para o pagamento de outras parcelas remuneratórias.
2.2. Sobre o tema, entende-se que nem mesmo o exercício de função comissionada já quando integrante da carreira remunerada por subsídio permite a manutenção da parcela de quintos, ante a inexistência de direito adquirido a regime de remuneração. Nesse sentido, convém citar a decisão exarada nos autos do RE 798.827/DF, por ocasião de embargos de declaração no agravo regimental, nos seguintes termos:
Ementa: EMBARGOS DE DECLARAÇÃO NO AGRAVO REGIMENTAL NO RECURSO EXTRAORDINÁRIO. ADMINISTRATIVO. MEMBROS DO MINISTÉRIO PÚBLICO. VENCIMENTOS: VANTAGENS PESSOAIS CUMULADAS COM SUBSÍDIO MENSAL. DIREITO ADQUIRIDO A REGIME JURÍDICO. INEXISTÊNCIA. ABSORÇÃO PELO SUBSÍDIO. PRESERVAÇÃO DO MONTANTE GLOBAL DOS VENCIMENTOS. CONSTITUCIONALIDADE. OMISSÃO, CONTRADIÇÃO OU OBSCURIDADE. INEXISTÊNCIA. ERRO MATERIAL. INOCORRÊNCIA. EFEITOS INFRINGENTES. IMPOSSIBILIDADE. EMBARGOS DE DECLARAÇÃO DESPROVIDOS."
Voto do Ministro Luiz Fux
"A discussão envolvendo o direito a percepção de quintos por ter exercido o cargo de Promotor Chefe fica prejudicada, uma vez que a manutenção dessa vantagem na forma definida no acórdão recorrido está em desacordo com decisões do Tribunal.
Com efeito, a jurisprudência dominante na Corte é no sentido de que inexiste direito adquirido a regime jurídico, de sorte que, uma vez preservado o montante global dos vencimentos, é constitucional a absorção de vantagens pessoais adquiridas em dado sistema normativo, pela adoção de remuneração paga mediante subsídio em parcela única.
Além disso, conforme se observa dos precedentes citados, o Tribunal entende que o regime de subsídio é incompatível com outras parcelas remuneratórias de natureza mensal" (grifos acrescidos) .
ADMISSIBILIDADE
3.	Reitera-se o exame de admissibilidade contido na peça 31 do SAR/Serur, em que se propôs o conhecimento do recurso interposto, nos termos do artigo 48 da Lei 8.443/1992, c/c os artigos 285 e 286, parágrafo único, do RI/TCU, suspendendo-se os efeitos dos itens 9.1, 9.3, 9.3.1 (exceto primeira parte) e 9.3.4 do Acórdão 11540/2020-TCU-Primeira Câmara, em relação à recorrente. Observa-se que o Excelentíssimo Senhor Ministro Vital do Rêgo, mediante despacho de peça 34, concordou com a análise desta unidade técnica.
MÉRITO
4. Delimitação
4.1. Constitui objeto do presente recurso definir se a incorporação da parcela dos quintos está assegurada pela coisa julgada. 
5. 	Da coisa julgada
5.1. A recorrente aduz que teria havido violação à coisa julgada, com base nos seguintes argumentos:
5.2. A recorrente, em 09/02/2006, impetrou mandado de segurança em caráter individual visando a manutenção do pagamento dos "quintos" que vinham sendo pagos pela Administração do MPDFT. A segurança foi concedida no writ, em julgamento unânime realizado em 04/12/2007 pelo Conselho Especial do TJDFT, com a intimação da União para se defender e recorrer. 
5.3. O acórdão que reconheceu o direito da recorrente transitou em julgado em 04/9/2015.
5.4. Mas, o direito da recorrente em continuar a perceber os "quintos" no período indicado na decisão recorrida não para por aí. No dia 31 de agosto de 2005, foi impetrado mandado de segurança com o mesmo objeto do acima citado, pela Associação do Ministério Público do Distrito Federal e Territórios, sendo a segurança também concedida.  
Análise:
5.5. Sobre o mandado de segurança interposto pela Associação do Ministério Público do Distrito Federal e Territórios, cumpre observar que o Supremo Tribunal Federal, ao julgar o RE 573.232/SC, assim deliberou em acórdão de repercussão geral:
REPRESENTAÇÃO - ASSOCIADOS - ARTIGO 5º, INCISO XXI, DA CONSTITUIÇÃO FEDERAL. ALCANCE. O disposto no artigo 5º, inciso XXI, da Carta da República encerra representação específica, não alcançando previsão genérica do estatuto da associação a revelar a defesa dos interesses dos associados. TÍTULO EXECUTIVO JUDICIAL - ASSOCIAÇÃO - BENEFICIÁRIOS. As balizas subjetivas do título judicial, formalizado em ação proposta por associação, é definida pela representação no processo de conhecimento, presente a autorização expressa dos associados e a lista destes juntada à inicial.
5.6. Na mesma toada, pelo seu caráter didático, merece ser transcrita a ementa do Resp 1.374.678 apreciado no STJ:
4. Ademais, não se desconhece que prevalece na jurisprudência do STJ o entendimento de que, indistintamente, os sindicatos e associações, na qualidade de substitutos processuais, detêm legitimidade para atuar judicialmente na defesa dos interesses coletivos de toda a categoria que representam, por isso, caso a sentença coletiva não tenha  uma delimitação expressa dos seus limites subjetivos,  a coisa julgada advinda da ação coletiva deve alcançar todas as pessoas da categoria, legitimando-as para a propositura individual da execução de sentença. 
5. No entanto, não pode ser ignorado que, por ocasião do julgamento do Recurso Extraordinário n. 573.232/SC, sob o regime do artigo 543-B do CPC, o Plenário do STF proferiu decisão, com repercussão geral, perfilhando entendimento acerca da exegese do art. 5º, inciso XXI, da Constituição Federal, em que fez distinção entre a representação, conferida pelo mencionado dispositivo às associações, da substituição processual dos sindicatos.
5.7. Por via de consequência, no caso em apreço, o decidido nos autos do MS 2005.00.2.007499-1 somente aproveitaria à recorrente se comprovadas a sua filiação à Associação do Ministério Público do Distrito Federal e Territórios, bem como a sua autorização expressa para a representação na referida demanda.
5.8. Ocorre que, embora a recorrente seja associada à Associação do Ministério Público do Distrito Federal e Territórios desde janeiro de 2005 (peça 29) , não consta a sua autorização expressa para a referida associação representá-la na ação em testilha. Daí porque não se lhe aproveita o decidido na referida ação.
5.9. Por outro lado, no que diz respeito ao mandado de segurança em que a recorrente é litisconsorte ativa (Processo 2006.00.2.001132-1, vide peça 27) , que tramitou no TJDFT, observa-se que efetivamente transitou em julgado em 4/9/2015 (peça 26, p. 96) , nos seguintes termos:
CONSTITUCIONAL - ADMINISTRATIVO - MANDADO DE SEGURANÇA - MEMBROS DO MPDFT - ADICIONAL POR TEMPO DE SERVIÇO E VANTAGENS PESSOAIS INCORPORADAS - ABSORÇÃO PELO SUBSÍDIO FIXADO EM PARCELA ÚNICA - TETO CONSTITUCIONAL - ARTIGOS 37, XI E 39, § 4.º DA CF - LEI N.º 14.144/05 - PREVALÊNCIA DO PRINCÍPIO DA IRREDUTIBILIDADE SALARIAL - PRECEDENTE DO COL. STF - SEGURANÇA CONCEDIDA PARCIALMENTE - UNÂNIME. 
I - Embora as Emendas Constitucionais n.ºs 19/98 e 41/03 tenham produzido a mudança no regime remuneratório para subsídio único relativamente aos agentes públicos relacionados no § 4.º do artigo 39 da CF, os conceitos de remuneração e subsídio, este como espécie do gênero remuneração, não se confundem, devendo a regra constitucional ser interpretada de forma harmônica e sistematizada com outros dispositivos de mesma envergadura constitucional. 
II - Nesse passo, as vantagens pessoais incorporadas ao patrimônio dos Impetrantes, e, por tal motivo, convoladas em direito adquirido, podem coexistir com o regime de subsídio, porquanto não se confunde este com a remuneração, cujo conceito é "o total dos valores percebidos, a qualquer título, pelos agentes públicos". 
III - A própria Constituição Federal, compondo o referido equilíbrio das normas constitucionais, mitigou a regra segundo a qual os agentes públicos serão remunerados por subsídio como parcela única, deixando à parte de tal espécie remuneratória direitos constitucionais como o 13.º salário, 1/3 de férias, dentre outros relacionados no § 3.º do artigo 39 da CF, aplicáveis, por força da referida norma, ao servidor público. 
IV - O histórico precedente julgado pela Excelsa Corte (MS24875) , o qual lançou importantes premissas quanto ao regime remuneratório do subsídio, entendeu pela possibilidade da coexistência das vantagens reconhecidas pela ordem constitucional com o recebimento do subsídio, limitada a remuneração, de regra, ao teto constitucional. Assim o fez quando reconheceu a manutenção do acréscimo de 20% sobre os proventos de aposentadoria dos Impetrantes, a título, evidentemente, de vantagem pessoal, tendo por primado, nos termos do voto de desempate do Exm.º Ministro Ricardo Lewandowski, o respeito ao princípio da irredutibilidade de vencimentos. 
V - Nesse mesmo julgamento, a Excelsa Corte deixou assente que o Adicional por Tempo de Serviço foi incorporado e extinto pelo regime remuneratório do subsídio, nos exatos termos do artigo 8.º, da EC n.º 41/03, cuja inconstitucionalidade foi incidentalmente rechaçada. 
VI - Em consonância com tais aspectos, encontra-se a Resolução n.º 09, de 05/06/2006, do Conselho Nacional do Ministério Público, uma vez que estabelece como exceção à conversão em parcela única do subsídio a incorporação de vantagens pessoais decorrentes de exercício de função de direção, chefia e assessoramento, limitado o seu valor ao teto remuneratório - art. 4.º, inc. V e parágrafo único. (Acórdão n. 295304, 20060020011321MSG, Relator LECIR MANOEL DA LUZ, Conselho Especial, julgado em 04/12/2007, DJ 10/03/2008 p. 44) (peça 26, p. 85) .
5.10. No que concerne à coisa julgada transitada em julgado supracitada, ela é incapaz de modificar o entendimento deste Tribunal acerca da matéria trazida aos autos e, independentemente do posicionamento do judiciário, deve ser mantido o julgamento pela ilegalidade da presente aposentadoria, tendo em vista a competência do TCU. 
5.11. Nesse diapasão, merece destaque a doutrina do eminente Roberto Rosas:
No S.T.F. asseverou o Ministro Rafael de Barros Monteiro que as decisões do Tribunal de Contas não podem ser revistas pelo Poder Judiciário, a não ser quanto ao seu aspecto formal, palavras corroboradas na mesma assentada pelo Min. Djaci Falcão, considerando essas decisões com força preclusiva (R.E. 55.821 - R.T.J. 43/151) . Ainda quando o ato administrativo seja praticado pelo Tribunal de Justiça, não ficará imune à apreciação do Tribunal de Contas com competência para isso (R.E. 47.390 - R.T.J. 32/115, bem como com o exercício de auditoria financeira e orçamentária sobre as contas dos Três Poderes, inclusive  Legislativo (art. 70, § 3º - Const.) assim interpretado pelo S.T.F. na Representação 764 do Espírito Santo (R.T.J. 50/245) (apud Jorge Ulisses Jacoby Fernandes, in Tribunais de Contas do Brasil, Jurisdição e Competência, Belo Horizonte: Editora Fórum, 2003, p. 153) .
5.12. No entanto, ensina Mauro Schiavi:
Diante do fortalecimento do Poder Judiciário, como sendo o órgão encarregado de dirimir os conflitos de interesse de forma definitiva, no decorrer dos séculos, a proteção à coisa julgada foi adquirindo maior prestígio nas legislações, como sendo uma garantia da cidadania e destinada à manutenção da segurança das relações jurídicas.
Atualmente, no Direito brasileiro, a proteção à coisa julgada tem assento constitucional (art. 5º, inciso XXXVI, da CF) , como sendo uma garantia fundamental do indivíduo e uma cláusula pétrea constitucional (art. 60, § 4º) . Desse modo, somente nas hipóteses taxativas que a lei disciplinar, diante de um vício grave existente na decisão transitada em julgado e diante das circunstâncias socialmente inadequadas em que ele se formou, é possível o manejo da chamada ação rescisória para desconstituir uma sentença ou acórdão já transitados em julgado (in Manual de Direito Processual do Trabalho, 4ª ed., São Paulo: LTr, 2011, p. 1.178) . 
5.13. Por conseguinte, independentemente de se concordar com o provimento jurisdicional, deve-se observar que a coisa julgada é de ordem pública, devendo sempre ser respeitada. Daí a inveterada eficácia que se lhe atribui, de transformar o branco em negro e o quadrado em redondo (facit de albo nigrum et de quadratum rotundum) , segundo o brocardo de origem romana. É dizer: stare decisis et non quieta movere (mantenha-se a decisão e não se moleste o que foi decidido) .
5.14. Posta assim a questão, é de se dar provimento parcial ao presente recurso, no sentido de se manter o julgamento pela ilegalidade da presente aposentadoria, com a negativa de seu registro, sem, contudo, se determinar a cessação do pagamento de quintos. Noutro falar, é de tornar insubsistente a segunda parte do subitem 9.3.1 do acórdão recorrido, permitindo-se a manutenção dos pagamentos judicialmente garantidos. Isso porque essa intelecção preserva a independência e a autonomia do Tribunal de Contas da União, para, nos termos do art. 71, inciso III, da Constituição Federal, apreciar a legalidade dos atos sujeitos a registro, garantindo, ao mesmo tempo, o respeito à tutela judicial, pois não se determinaria as suspensões dos pagamentos por ela garantidos.
5.15. Por outro lado, ainda que se mantenha a decisão pela ilegalidade do ato em reexame, o supramencionado respeito à coisa julgada exige também que se torne sem efeito o subitem 9.3.4 do acórdão recorrido, uma vez que o envio de novo ato "livre da irregularidade ora apontada" eliminaria um direito já considerado adquirido por força da coisa julgada. 
CONCLUSÃO
6.	Diante do exposto, conclui-se que há decisão judicial transitada em julgado que assegura a continuidade do pagamento da aposentadoria, nos termos deferidos pelo MPDFT.
6.1. Ex positis, opina-se pelo provimento parcial do presente recurso, tão somente para se tornar insubsistente a segunda parte do subitem 9.3.1, bem como o subitem 9.3.4, ambos do Acórdão 11540/2020-TCU-Primeira Câmara.
PROPOSTA DE ENCAMINHAMENTO
7.	Diante do exposto, com base no art. 48 da Lei n. 8.443/92, submete-se o presente processo à consideração superior, propondo-se a adoção das seguintes medidas:
	a) conhecer do presente pedido de reexame, para, no mérito, dar-lhe provimento parcial para tornar insubsistente a segunda parte do subitem 9.3.1, bem como o subitem 9.3.4, ambos do Acórdão 11540/2020-TCU-Primeira Câmara;
	b) cientificar a recorrente e os demais interessados do acórdão que vier a ser prolatado, ressaltando-se que o relatório e o voto que o acompanharem podem ser consultados no endereço www.tcu.gov.br/acordaos, no dia seguinte ao de sua oficialização.
O Ministério Público junto ao TCU, representado nos autos pelo Procurador, Dr. Sérgio Ricardo Costa Caribé, manifestou-se de acordo com a proposição da unidade técnica (peça 45) .
É o Relatório.

Marcelo Antônio Rodrigues Viegas (OAB/DF 18.503) e outros.

Procurador Sergio Ricardo Costa Caribé.

APOSENTADORIA. CUMULAÇÃO DE VANTAGEM PESSOAL DECORRENTE DA INCORPORAÇÃO DE PARCELAS DE QUINTOS COM SUBSÍDIO. ILEGALIDADE E NEGATIVA DE REGISTRO DO ATO CONCESSÓRIO DE APOSENTADORIA. PEDIDO DE REEXAME. DECISÃO JUDICIAL TRANSITADA EM JULGADO QUE ASSEGURA A CONTINUIDADE DO PAGAMENTO DA APOSENTADORIA. CONHECIMENTO E PROVIMENTO PARCIAL.

APOSENTADORIA (APOS)

Secretaria de Recursos (Serur).

Atuo nos presentes autos com fundamento no art. 27-A da Resolução-TCU 175/2005, tendo em vista haver sido designado, por meio da Portaria-TCU 18-GAPES, de 25/3/2021, substituto do eminente Ministro Vital do Rêgo.
Aprecia-se, nesta oportunidade, pedido de reexame interposto pela Sra. Rita de Cássia Mendes de Souza, ex-integrante do MPDFT, em face do Acórdão 11540/2020-TCU-Primeira Câmara, por meio do qual esta Corte de Contas considerou ilegal o ato de concessão de aposentadoria emitido em favor da recorrente, em razão do pagamento de vantagem pessoal decorrente da incorporação de parcela de "quintos/décimos" em conjunto com subsídio. Isso porque a remuneração de membros do Ministério Público se dá por meio de parcela única (art. 39, § 4º, da Constituição Federal, com efeitos regulamentados pela Lei 11.144/2005) .
No recurso interposto, a recorrente alega, em síntese, que o pagamento das parcelas de quintos está assegurado por decisão judicial transitada em julgado. Nesse sentido, a recorrente aduz que impetrou, em 9/2/2006, mandado de segurança em caráter individual (2006.00.2.001132-1) , visando à manutenção dos "quintos" que vinham sendo pagos pela administração do MPDFT. A decisão judicial que reconheceu o direito da recorrente transitou em julgado em 4/9/2015.
A Secretaria de Recursos deste Tribunal (Serur) , em seu parecer, propõe que o recurso interposto pela recorrente seja conhecido, e no mérito, dado a ele provimento parcial, para tornar insubsistente a segunda parte do subitem 9.3.1, bem como o subitem 9.3.4, ambos do Acórdão 11540/2020-TCU-Primeira Câmara. Isso porque a unidade técnica reconhece que há decisão judicial transitada em julgado que assegura a continuidade do pagamento da parcela na aposentadoria da recorrente, nos termos originalmente deferidos pelo MPDFT.
O Ministério Público junto ao TCU, em sua manifestação regimental, ratificou as conclusões formuladas pela Serur.
II
Quanto à admissibilidade, reforço o entendimento já externado nos despachos de peças 34 e 30, no sentido de que o recurso em análise seja conhecido, uma vez que estão preenchidos os requisitos de admissão a regerem a espécie. 
No tocante à análise de mérito do apelo, registro minha concordância com os pareceres precedentes, razão pela qual adoto como minhas as conclusões formuladas pela Serur e pelo MPTCU por seus próprios fundamentos, sem prejuízo de tecer os breves comentários a seguir. 
De fato, consoante o art. 39, § 4º, da CF/1988, "O membro de Poder, o detentor de mandato eletivo, os Ministros de Estado e os Secretários Estaduais e Municipais serão remunerados exclusivamente por subsídio fixado em parcela única, vedado o acréscimo de qualquer gratificação, adicional, abono, prêmio, verba de representação ou outra espécie remuneratória (...) ".
Observa-se que a Constituição Federal, por meio do dispositivo citado, definiu que a remuneração dos membros do Ministério Público seja feita exclusivamente por subsídio, fixado em parcela única, ao qual não pode ser incorporado o pagamento de vantagens pessoais ou as de qualquer outra natureza (exceto as de caráter indenizatório ou de parcela complementar, a fim de evitar o decesso remuneratório) , limitado ao subsídio mensal, em espécie, dos Ministros do Supremo Tribunal Federal (art. 37, inciso XI, CF/1988) .
Verifico que o regime de subsídios foi implementado no âmbito do MPDFT a partir da edição da Lei 11.144, de 26 de julho de 2005. Na ocasião, o subsídio do Procurador-Geral da República foi fixado em R$ 21.500,00, a partir de 1º de janeiro de 2005 e o dos demais integrantes da carreira foi escalonado, considerando o disposto no art. 1º, 3º da Lei 10.477/2002, nos seguintes termos:
§ 3º A remuneração dos membros do Ministério Público da União observará o escalonamento de 5% (cinco por cento) entre os diversos níveis, tendo como referência a remuneração, de caráter permanente, percebida pelo Procurador-Geral da República.
Considerando que a variação no valor dos subsídios referentes aos cargos da carreira do Ministério Público do Distrito Federal e dos Territórios desde 1º/1/2005 foram suficientes para absorver por completo os valores percebidos a título da incorporação de quintos anterior à implementação do regime de subsídio no âmbito da referida carreira, não há fundamento legal que permita e ampare a continuidade dos seus pagamentos.
Destaco que é pacífica a jurisprudência deste tribunal quanto à impossibilidade do pagamento de vantagem remuneratória de caráter permanente (como "quintos", adicional por tempo de serviço, dentre outras) no regime de subsídios. Nesse sentido, destaco o Acórdão 3332/2015-TCU-Plenário, da relatoria da eminente Ministra Ana Arraes, por meio da qual esta Corte de Contas, ao conhecer de representação formulada pelo Ministério Público junto a este Tribunal, considerou-a procedente e fixou o prazo de quinze dias para que:
" (...) os "órgãos integrantes do Ministério Público da União passem a remunerar seus membros exclusivamente por meio de subsídio em parcela única, conforme disposto no art. 39, §4º, da Constituição Federal, ressalvadas as verbas de caráter indenizatório, dentre as quais não se incluem aquelas decorrentes da incorporação de "quintos/décimos" e do pagamento de "opção", previstas no inciso V do art. 4º da Resolução CNMP 9/2006".
Portanto, uma vez implantado o regime de subsídio, todas as parcelas remuneratórias com ele incompatíveis deveriam ter sido excluídas, ressalvada a possibilidade de estabelecimento de uma parcela transitória, passível de absorção, com o intuito de evitar o decesso remuneratório, o que, no caso dos autos, não ocorreu.
Vale dizer que o entendimento do TCU está alinhado com o do Supremo Tribunal Federal (STF) , consoante se observa da ementa a seguir transcrita, referente ao MS 24.875/DF (Rel. Ministro Sepúlveda Pertence, julgado pelo Plenário em 11/5/2006) : 
"EMENTA: I. Ministros aposentados do Supremo Tribunal Federal: proventos (subsídios) : teto remuneratório: pretensão de imunidade à incidência do teto sobre o adicional por tempo de serviço (ATS) , no percentual máximo de 35% e sobre o acréscimo de 20% a que se refere o art. 184, III, da Lei 1711/52, combinado com o art. 250 da L. 8.112/90: mandado de segurança deferido, em parte. 
..................................................................................................................................................
IV. Magistrados. Subsídios, adicional por tempo de serviço e o teto do subsídio ou dos proventos, após a EC 41/2003: argüição de inconstitucionalidade, por alegada irrazoabilidade da consideração do adicional por tempo de serviço quer na apuração do teto (EC 41/03, art. 8º) , quer na das remunerações a ele sujeitas (art. 37, XI, CF, cf EC 41/2003) : rejeição. 1. Com relação a emendas constitucionais, o parâmetro de aferição de sua constitucionalidade é estreitíssimo, adstrito às limitações materiais, explícitas ou implícitas, que a Constituição imponha induvidosamente ao mais eminente dos poderes instituídos, qual seja o órgão de sua própria reforma. 2. Nem da interpretação mais generosa das chamadas 'cláusulas pétreas' poderia resultar que um juízo de eventuais inconveniências se convertesse em declaração de inconstitucionalidade da emenda constitucional que submeta certa vantagem funcional ao teto constitucional de vencimentos. 3. No tocante à magistratura - independentemente de cuidar-se de uma emenda constitucional - a extinção da vantagem, decorrente da instituição do subsídio em 'parcela única', a nenhum magistrado pode ter acarretado prejuízo financeiro indevido. 4. Por força do art. 65, VIII, da LOMAN (LC 35/79) , desde sua edição, o adicional cogitado estava limitado a 35% calculados sobre o vencimento e a representação mensal (LOMAN, Art. 65, § 1º) , sendo que, em razão do teto constitucional primitivo estabelecido para todos os membros do Judiciário, nenhum deles poderia receber, a título de ATS, montante superior ao que percebido por Ministro do Supremo Tribunal Federal, com o mesmo tempo de serviço (cf. voto do Ministro Néri da Silveira, na ADIn 14, RTJ 130/475,483) . 5. Se assim é - e dada a determinação do art. 8º da EC 41/03, de que, na apuração do 'valor da maior remuneração atribuída por lei (...) a Ministro do Supremo Tribunal Federal', para fixar o teto conforme o novo art. 37, XI, da Constituição, ao vencimento e à representação do cargo, se somasse a 'parcela recebida em razão do tempo de serviço' - é patente que, dessa apuração e da sua aplicação como teto dos subsídios ou proventos de todos os magistrados, não pode ter resultado prejuízo indevido no tocante ao adicional questionado. 6. É da jurisprudência do Supremo Tribunal que não pode o agente público opor, à guisa de direito adquirido, a pretensão de manter determinada fórmula de composição de sua remuneração total, se, da alteração, não decorre a redução dela. 7. Se dessa forma se firmou quanto a normas infraconstitucionais, o mesmo se há de entender, no caso, em relação à emenda constitucional, na qual os preceitos impugnados, se efetivamente aboliram o adicional por tempo de serviço na remuneração dos magistrados e servidores pagos mediante subsídio, é que neste - o subsídio - foi absorvido o valor da vantagem. 8. Não procede, quanto ao ATS, a alegada ofensa ao princípio da isonomia, já que, para ser acolhida, a argüição pressuporia que a Constituição mesma tivesse erigido o maior ou menor tempo de serviço em fator compulsório do tratamento remuneratório dos servidores, o que não ocorre, pois o adicional correspondente não resulta da Constituição, que apenas o admite - mas, sim, de preceitos infraconstitucionais. 
V. Magistrados: acréscimo de 20% sobre os proventos da aposentadoria (Art. 184, III, da L. 1.711/52, c/c o art. 250 da L. 8.112/90) e o teto constitucional após a EC 41/2003: garantia constitucional de irredutibilidade de vencimentos: intangibilidade. 1. Não obstante cuidar-se de vantagem que não substantiva direito adquirido de estatura constitucional, razão por que, após a EC 41/2003, não seria possível assegurar sua percepção indefinida no tempo, fora ou além do teto a todos submetido, aos impetrantes, porque magistrados, a Constituição assegurou diretamente o direito à irredutibilidade de vencimentos - modalidade qualificada de direito adquirido, oponível às emendas constitucionais mesmas. 2. Ainda que, em tese, se considerasse susceptível de sofrer dispensa específica pelo poder de reforma constitucional, haveria de reclamar para tanto norma expressa e inequívoca, a que não se presta o art. 9º da EC 41/03, pois o art. 17 ADCT, a que se reporta, é norma referida ao momento inicial de vigência da Constituição de 1988, no qual incidiu e, neste momento, pelo fato mesmo de incidir, teve extinta a sua eficácia; de qualquer sorte, é mais que duvidosa a sua compatibilidade com a 'cláusula pétrea' de indenidade dos direitos e garantias fundamentais outorgados pela Constituição de 1988, recebida como ato constituinte originário. 3. Os impetrantes - sob o pálio da garantia da irredutibilidade de vencimentos -, têm direito a continuar percebendo o acréscimo de 20% sobre os proventos, até que seu montante seja absorvido pelo subsídio fixado em lei para o Ministro do Supremo Tribunal Federal." (destaques acrescidos) 
Embora o julgado acima trate especificamente do adicional por tempo de serviço e do acréscimo de 20% previsto no art. 184 da Lei 1.711/1952, o raciocínio ali contido em tudo se aplica à vantagem dos "quintos", haja vista tratar-se de espécie remuneratória de caráter pessoal e permanente, assim como as vantagens cuja supressão foi questionada no STF. 
A despeito dessas considerações, verifico que a recorrente está amparada por decisão judicial transitada em julgado. Nesse sentido, destaco que a Sra. Rita de Cássia Mendes de Souza é parte integrante do polo ativo no processo judicial 2006.00.2.001132-1, que tramitou no TJDFT, e que efetivamente transitou em julgado em 4/9/2015 (peça 26, p. 96) , nos seguintes termos (peça 26, págs. 27/28) :
CONSTITUCIONAL - ADMINISTRATIVO - MANDADO DE SEGURANÇA - MEMBROS DO MPDFT - ADICIONAL POR TEMPO DE SERVIÇO E VANTAGENS PESSOAIS INCORPORADAS - ABSORÇÃO PELO SUBSÍDIO FIXADO EM PARCELA UNICA - TETO CONSTITUCIONAL - ARTIGOS 37, XI E 39, 84º DA CF - LEI N.º 14.144/05 - PREVALÊNCIA DO PRINCÍPIO DA IRREDUTIBILIDADE SALARIAL - PRECEDENTE DO COL. STF - SEGURANÇA CONCEDIDA PARCIALMENTE - UNÂNIME. Embora as Emendas Constitucionais n.ºs 19/98 e 41/03 tenham produzido a mudança no regime remuneratório para subsidio único relativamente aos agentes públicos relacionados no 48 4º do artigo 39 da CF, os conceitos de remuneração e subsídio, este como espécie do gênero remuneração, não se confundem, devendo a regra constitucional ser interpretada de forma harmônica e sistematizada com outros dispositivos de mesma envergadura constitucional. 
II - Nesse passo, as vantagens pessoais incorporadas ao patrimônio dos impetrantes, e por tal motivo, convoladas em direito adquirido, podem coexistir com o regime de subsídio, porquanto não se confunde este com a remuneração, cujo conceito é "o total dos valores percebidos, a qualquer título, pelos agentes públicos". 
III - A própria Constituição Federal, compondo o referido equilíbrio das normas constitucionais, mitigou a regra segundo a qual os agentes públicos serão remunerados por subsídio como parcela única, deixando à parte de tal espécie remuneratória direitos constitucionais como o 13.º salário, 1/3 de férias, dentre outros relacionados no $ 3.º do artigo 39 da CF, aplicáveis, por força da referida norma, ao servidor público.
IV - O histórico precedente julgado pela Excelsa Corte (MS24875) , o qual lançou importantes premissas quanto ao regime remuneratório do subsídio, entendeu pela possibilidade da coexistência das vantagens reconhecidas pela ordem constitucional com o recebimento do subsídio, limitada a remuneração, de regra, ao teto constitucional, Assim o fez quando reconheceu a manutenção do acréscimo de 20% sobre os proventos de aposentadoria dos impetrantes, a título, evidentemente, de vantagem pessoal, tendo por primado, nos termos do voto de desempate do Exmo, Ministro Ricardo Lewandowski, o respeito ao princípio da irredutibilidade de vencimentos. V
V - Nesse mesmo julgamento, a Excelsa Corte deixou assente que o Adicional por Tempo de Serviço foi incorporado e extinto pelo regime remuneratório do subsídio, nos exatos termos do artigo 8.º, da EC nº 41/03, cuja inconstitucionalidade foi incidentalmente rechaçada. 
VI - Em consonância com tais aspectos, encontra-se a Resolução n.º 09, de 05/06/2006, do Conselho Nacional do Ministério Público, uma vez que estabelece como exceção à conversão em parcela única do subsidio a incorporação de vantagens pessoais decorrentes de exercício de função de direção, chefia e assessoramento, limitado o seu valor ao teto remuneratório - art. 4º inc. V e parágrafo único.
Destaco, contudo, que a decisão judicial trazida pela recorrente não tem o condão de modificar o entendimento deste Tribunal acerca da questão de fundo em análise. Por outro lado, no caso concreto da recorrente, o pagamento da vantagem oriunda da incorporação de quintos em conjunto com o subsídio, que restou garantida na esfera judicial por meio de decisão transitada em julgado, não pode ser modificado por esta Corte de Contas. Diante dessa dicotomia, entendo que o recurso merece ser provido parcialmente, para tornar insubsistente, exclusivamente para a recorrente, a segunda parte do subitem 9.3.1, bem como o subitem 9.3.4, ambos do Acórdão 11540/2020-TCU-Primeira Câmara, mantendo-se, no entanto, a negativa de registro.
Ante o exposto, VOTO para que seja adotada a minuta de acórdão que ora trago ao exame deste Colegiado.
TCU, Sala das Sessões Ministro Luciano Brandão Alves de Souza, em 30 de março de 2021.
MARCOS BEMQUERER COSTA
Relator